【裁判字號】    95,訴,722
【裁判日期】    950508
【裁判案由】    毒品危害防制條例
【裁判全文】
臺灣彰化地方法院刑事判決               95年度訴字第722號
公  訴  人  臺灣彰化地方法院檢察署檢察官
被      告  甲○○
                    （另案在臺灣彰化看守所羈押中）
上列被告因違反毒品危害防制條例案件，經檢察官提起公訴（95
年度毒偵字第1145號），本院合議庭裁定由受命法官獨任進行簡
式審判程序，茲判決如下：
    主  文
甲○○連續施用第一級毒品，累犯，處有期徒刑壹年貳月，扣案
之第一級毒品海洛因壹包（淨重零點肆壹公克、空包裝重零點
伍公克）沒收銷燬之。
    犯罪事實
一、甲○○曾於民國92年間因違反毒品危害防制條例案件，經本
    院分別以92年度易字第769 號、92年度訴字第1458號刑事判
    決判處有期徒刑7 月、11月確定，經本院裁定應執行有期徒
    刑1 年4 月確定，並於94年3 月4 日因縮短刑期執行完畢。
    其前於87年間因施用毒品案件，經本院以87年度毒聲字第12
    49號裁定送勒戒處所觀察、勒戒後，認無繼續施用毒品之傾
    向，經臺灣彰化地方法院檢察署檢察官以87年度偵字第8507
    號為不起訴處分確定；復於87年間因施用毒品案件，經本院
    以87年度毒聲字第1675號裁定送勒戒處所觀察、勒戒後，認
    有繼續施用毒品之傾向，經本院以87年度毒聲字第1941號裁
    定令入戒治處所施以強制戒治，以88年度毒聲字第1478號裁
    定停止戒治付保護管束，並以88年度毒聲字第2835號裁定撤
    銷停止戒治令入戒治處所施以強制戒治，於89年3 月22日強
    制戒治執行完畢；復於89年間因施用毒品案件，經本院以89
    年度毒聲字第3154號裁定令入戒治處所施以強制戒治，並以
    90年度毒聲字第2309號裁定停止戒治付保護管束，於90年9
    月2 日保護管束期滿視為強制戒治執行完畢。詎其不知悔改
    ，明知海洛因業經公告為毒品危害防制條例第2 條第2 項所
    列管之第1 級毒品，不得非法持有、施用，復基於施用第1
    級毒品海洛因之概括犯意，於90年9 月2 日強制戒治執行完
    畢釋放後5 年內，自95年2 月12日凌晨3 時起，至95年3 月
    8 日晚上7 時許止，在其位於彰化縣秀水鄉福安村民華巷52
    弄9 號住處、彰化縣花壇鄉等地不知名廟宇內，將海洛因摻
    入香菸內點燃吸食之方式，平均每3 日施用1 次，連續施用
    第1 級毒品海洛因多次。嗣經警方分別於95年2 月12日中午
    12時11分通知其至警局採尿；於95年3 月8 日下午9 時30分
    ，在彰化縣秀水鄉○○路與民生街口另案拘提時查獲，並扣
    得海洛因1 包（淨重0.41公克、空包裝重0.35公克），且於
    95年2 月12日下午12時17分、同年3 月9 日上午7 時45分採
    尿送驗後，始知上情。
二、案經彰化縣警察局鹿港分局報請臺灣彰化地方法院檢察署檢
    察官偵查起訴。
    理  由
一、本案被告甲○○所犯係死刑、無期徒刑、最輕本刑為3 年以
    上有期徒刑以外之罪，其於準備程序就前揭被訴事實為有罪
    之陳述，經受命法官告知簡式審判程序之旨，並聽取其與公
    訴人之意見後，本院認無不得或不宜改依簡式審判程序進行
    之處，爰依刑事訴訟法第273 條之1 第1 項、第284 條之1
    ，裁定本案由受命法官獨任進行簡式審判程序，合先敘明。
二、訊據被告對其於上揭時、地，連續施用第1 級毒品海洛因之
    事實，於本院審理時（參見本院95年5 月4 日審判筆錄）坦
    承不諱，且有扣案物品照片1 張附卷可參，並有扣案粉末1
    包，經送驗後係第1 級毒品海洛因（淨重0.41公克、空包裝
    重0.35公克），此有法務部調查局95年5 月1 日調科壹字第
    140012809 號鑑定通知書1 紙（參見本院卷宗）附卷可稽。
    另查：
  (一)被告係於95年2 月12日下午12時17分、同年3 月9 日上午7
    時45分，經臺灣彰化地方法院檢察署委託警方分別採集被告
    尿液送驗結果，均呈嗎啡陽性反應，此有詮昕科技股份有限
    公司95年3 月23日濫用藥物尿液檢驗報告及尿液代號與真實
    姓名對照表（參見臺灣彰化地方法院檢察署95年度毒偵字第
    1145號偵查卷宗第34頁、第53頁）、彰化縣政府衛生局95年
    2 月20日煙檢字第950727號煙毒尿液檢驗成績書及委託驗尿
    代號與真實姓名對照認證單各1 紙（參見本院卷宗）附卷可
    稽，足見被告確有施用第1 級毒品海洛因之事實無訛。
  (二)按海洛因施用入人體後水解還原成嗎啡，再循嗎啡之代謝方
    式排出體外，業據行政院衛生署藥物食品檢驗局73藥檢壹字
    第030221號函說明綦詳，且依醫學臨床實驗及根據英國藥學
    會出版Isolationand Indentification of Drugs一書第293
    頁載明：海洛因經注射入人體後，在體內迅速水解成６Mono
    acetyImorphine，再緩緩繼續水解成嗎啡，然後再循嗎啡之
    代謝方式排出，同書第431 至432 頁並載有：嗎啡經注射入
    人體後，約50% 以上於8 小時內自尿中排出，至24小時排出
    約90% ，但48小時後仍有微量可檢出等語。是依上開說明，
    佐以被告前揭尿液檢驗報告及濫用藥物之成癮性，被告自白
    於前揭時間，有連續施用第1 級毒品海洛因多次等語，核與
    前揭事證相符，應堪採信。
  (三)另犯毒品危害防制條例第10條施用第1 級毒品之罪者，檢察
    官應先聲請法院裁定將被告令送勒戒處所觀察、勒戒，經觀
    察、勒戒後，認有繼續施用毒品傾向者，應由檢察官裁定聲
    請法院裁定令入戒治處所施以強制戒治，且經強制戒治執行
    完畢釋放後，5 年內再犯第10條之罪，檢察官應依一般刑事
    訴訟程序予以起訴論罪科刑，此觀諸毒品危害防制條例第20
    條第1 項、第2 項、第23條第2 項前段規定自明。經查，被
    告前於87年間因施用毒品案件，經本院以87年度毒聲字第12
    49號裁定送勒戒處所觀察、勒戒後，認無繼續施用毒品之傾
    向，經臺灣彰化地方法院檢察署檢察官以87年度偵字第8507
    號為不起訴處分確定；復於87年間因施用毒品案件，經本院
    以87年度毒聲字第1675號裁定送勒戒處所觀察、勒戒後，認
    有繼續施用毒品之傾向，經本院以87年度毒聲字第1941號裁
    定令入戒治處所施以強制戒治，以88年度毒聲字第1478號裁
    定停止戒治付保護管束，並以88年度毒聲字第2835號裁定撤
    銷停止戒治令入戒治處所施以強制戒治，於89年3 月22日強
    制戒治執行完畢；復於89年間因施用毒品案件，經本院以89
    年度毒聲字第3154號裁定令入戒治處所施以強制戒治，並以
    90年度毒聲字第2309號裁定停止戒治付保護管束，於90年9
    月2 日保護管束期滿視為強制戒治執行完畢等情之事實，此
    有臺灣高等法院被告全國前案紀錄表、臺灣彰化地方法院檢
    察署刑案資料查註紀錄表各1 紙附卷可參。被告前既曾因施
    用毒品案件，經強制戒治後，復因施用毒品，其於前開強制
    戒治執行完畢釋放後5 年內，再犯本案施用毒品罪，依毒品
    危害防制條例第23條第2 項之規定，屬應依法論罪科刑之行
    為，依前開說明，本案被告上開所為，係於90年9 月2 日強
    制戒治執行完畢釋放後5 年內，再犯毒品危害防制條例第10
    條第1 項施用第1 級毒品罪，本案事證明確，被告上開犯行
    洵堪認定。
三、按海洛因為毒品危害防制條例第2 條第2 項第1 款所明定之
    第1級 毒品。核被告所為，係犯同條例第10條第1 項之施用
    第1 級毒品罪。被告持有第1 級毒品進而施用，持有之低度
    行為為施用之高度行為所吸收，不另論持有毒品之罪。其先
    後多次施用第1 級毒品海洛因，時間緊接，犯罪構成要件相
    同，顯係基於概括犯意為之，依刑法第56條之規定，論以一
    罪，並加重其刑。另前揭犯罪事實欄一所示，除起訴書所載
    犯罪事實（即被告於95年3 月8 日晚上7 時許施用第1 級毒
    品1 次之犯行）外，雖未據起訴，然該部分與檢察官起訴部
    分，具有連續犯之裁判上一罪關係，依刑事訴訟法第267 條
    之規定，應為起訴效力所及，本院自應併予審究。另查，被
    告曾於92年間因違反毒品危害防制條例案件，經本院分別以
    92年度易字第769 號、92年度訴字第1458號刑事判決判處有
    期徒刑7 月、11月確定，經本院裁定應執行有期徒刑1 年4
    月確定，並於94年3 月4 日因縮短刑期執行完畢等情，此有
    臺灣高等法院被告全國前案紀錄表、臺灣彰化地方法院檢察
    署刑案資料查註紀錄表各1 份存卷可考，其於5 年內再犯本
    案有期徒刑以上之罪，為累犯，應依刑法第47條之規定加重
    其刑，並遞加之。爰審酌被告前因施用毒品案件，經強制戒
    治執行完畢釋放後，仍未能徹底戒絕毒品，復犯本案施用毒
    品罪，且施用毒品之次數頻繁，顯見其無戒毒悔改之意，惟
    念其施用毒品乃自戕一己之身體健康，尚未對他人造成危害
    ，且犯後已坦承犯行，態度良好等一切情狀，量處如主文所
    示之刑。
四、又毒品危害防制條例第18條第1 項前段之規定，乃刑法第38
    條第1 項第1 款之特別規定，此所稱查獲之毒品，係指有罪
    判決書於事實欄內，已經認定為被告有罪事實之毒品，即足
    當之，不以仍屬於被告所有者為限（最高法院92年度臺非字
    第297 號裁判要旨參照）。經查，扣案之粉末1 包（淨重0.
    41公克、空包裝重0.35公克），經送驗後係第1 級毒品海洛
    因，已如前述，且該包裝海洛因之塑膠袋，業已無法與毒品
    析離，均屬違禁物，不問是否屬於犯人所有與否，依毒品危
    害防制條例第18條第1 項前段規定，併予宣告沒收銷燬之。
    又鑑定耗損之毒品，既已滅失，即無庸併予宣告沒收銷燬，
    附此敘明。
據上論斷，應依刑事訴訟法第273 條之1 第1 項、第299 條第1
項前段，毒品危害防制條例第10條第1 項、第18條第1 項前段，
刑法第11條、第56條、第47條，判決如主文。
本案經檢察官郭玄義到庭執行職務。
中    華    民    國    95    年    5     月    8     日
                  刑事第一庭    法  官  唐中興
以上正本證明與原本無異。
如不服本判決，應於判決送達後10日內向本院提出上訴狀 (須附
繕本 )。
中    華    民    國    95    年    5     月    10    日
                                書記官  施惠卿
附錄本案論罪科刑法條全文：
毒品危害防制條例第10條
施用第1級毒品者，處6月以上5年以下有期徒刑。
施用第2級毒品者，處3年以下有期徒刑。


司法院資訊處製作；財團法人民間司法改革基金會備份。
